【裁判字號】    90,訴緝,21
【裁判日期】    900425
【裁判案由】    偽造有價證券
【裁判全文】
臺灣臺北地方法院刑事判決                            九十年度訴緝字第二一號
    公  訴  人  臺灣臺北地方法院檢察署檢察官
    被      告  甲○○
    指定辯護人  本院公設辯護人丙○○
右列被告因偽造有價證券案件，經檢察官提起公訴（八十九年度偵緝字第二四０號）
，本院判決如左：
    主  文
甲○○無罪。
    理  由
一、公訴意旨略以：被告甲○○意圖為自己不法之所有，於民國八十七年八月十五日
    ，先則，意圖供行使之用，偽立乙○○印文、署押為共同發票人，金額為新台幣
    （下同）四十萬元之本票一紙，繼之，持前開本票向今鼎交通有限公司（址設台
    北市○○路二二一號下稱今鼎公司）租用ＢＷ—七０九號營業小客車，得手後，
    供己使用，因認被告甲○○涉犯刑法第二百零一條第一項之偽造有價證券罪嫌。
二、按犯罪事實應依證據認定之，無證據不得推定其犯罪事實。又不能證明被告犯罪
    者，應諭知無罪之判決，刑事訴訟法第一百五十四條、第三百零一條第一項分別
    定有明文。又事實之認定，應憑證據，如未能發現相當證據，或證據不足以證明
    ，自不能以推測或擬制之方法，為裁判基礎（最高法院四十年台上字第八六號判
    例參照）；而告訴人之告訴，係以使被告受刑事訴追為目的，是其陳述是否與事
    實相符，仍應調查其他證據以資審認（最高法院五十二年台上字第一三００號判
    例參照）。且認定犯罪事實所憑之證據，雖不以直接證據為限，間接證據亦包括
    在內，然而無論直接證據或間接證據，其為訴訟上之證明，須於通常一般之人均
    不致有所懷疑，而得確信其為真實之程度者，始得據為有罪之認定，倘其證明尚
    未達到此一程度，而有合理之懷疑存在而無從使事實審法院得有罪之確信時，即
    應由法院為諭知被告無罪之判決（最高法院七十六年台上字第四九八六號判例參
    照）。而刑法上所謂偽造有價證券罪，以無權簽發之人冒用它人名義簽發為要件
    ，如果行為人基於本人之授權，或其他原因有權簽發者，則與無權之偽造行為不
    同。（最高法院五十三年台上字第一八一０號判例意旨參照）。
三、按公訴人認被告涉有右揭犯行，所憑之理由無非係以業據告訴人今鼎公司之代表
    人丁○○之指訴歷歷，並經被害人乙○○證述屬實，復有偽造之本票一紙影本附
    卷，為其論據。
四、訊據被告固不否認有於告訴人今鼎公司代表人丁○○所指訴之前開時間，以乙○○之名義以及自己名義共同簽發發票日為八十七年八月十五日，票面金額為四十
    萬元之本票一紙向告訴人租用ＢＷ—七０九號營業小客車，核與告訴人就此部分
    所指訴之情節相符，惟堅決否認有任何偽造有價證券之犯行，辯稱：伊是因為向
    告訴人租計程車，於租車簽填契約書所附之空白本票上，以自己以及其姊乙○○
    為共同本票發票人，但有經乙○○同意使用印章，且該印章為乙○○所交付，伊
    是經過乙○○授權，並非無授權而偽造本票等語。
五、經查被告甲○○持向告訴人今鼎公司租用ＢＷ—七０九號營業小客車之發票日民
    國八十七年八月十五日、票面金額四十萬元、發票人為甲○○以及乙○○之本票
    一紙，被告確是經過乙○○所授權才以乙○○之名義簽發該紙本票，且印章亦是
    乙○○所交付並同意被告使用乙節，業據證人乙○○於本院審理時證稱：「問：
    （提示八十七年八月十五日的本票）是否妳簽的？（答：那是我授權給我弟弟簽
    的，因為那時候我在忙，我也把印章交給他）」、「（問：妳知道你弟弟和別人
    租車子開？）（答：我知道。）」、「（問：為何妳在地檢署時，妳說不知道？
    ）（答：因為我弟弟有二件事情，另外一件事情，是買計程車的事情，我以為是
    那件事情）」等語（參本院九十年三月二十六日訊問筆錄），而告訴人之代表人
    丁○○亦陳稱：伊新進的員工陳連益和被告一起到宜蘭去找被告姐姐乙○○對保
    ，因為新進員工沒有經驗，在車上等，讓被告到屋裡面去，後來被告就把本票拿
    出來，後來因為被告搬家了，找不到被告，所以我才交給律師，後來覺得簽名的
    筆跡同一人，才要求檢察官鑑定筆跡等語（參本院八十九年三月十四日訊問筆錄
    ），顯見被告辯稱伊有經過乙○○同意使用印章簽發本票，作為承租計程車使用
    ，應可採信，是被告簽發本票，既有得證人乙○○之授權以及同意，核諸前揭最
    高法院五十三年台上字第一八一０號判例意旨，其所為自與刑法第二百零一條第
    一項偽造有價證券之構成要件有間。
六、綜上所述，公訴人認被告所犯有之偽造有價證券部分之犯行，因被告所為並未該
    當於刑法上偽造有價證券罪之構成要件，自難認被告犯有如公訴人所指之犯行，
    此外復查無其他積極證據足資證明被告有何公訴人所指之偽造有價證券犯行，既
    不能證明被告犯罪，核諸前揭說明，自應由本院為被告無罪之諭知。
據上論斷，應依刑事訴訟法第三百零一條第一項判決如主文。
本案經檢察官張紹斌到庭執行職務
中    華    民    國     九十     年      四      月     二十五        日
                                      臺灣臺北地方法院刑事第三庭
                                          法  官  陳  德  民
右正本證明與原本無異。
如不服本判決，應於判決送達後十日內，向本院提出上訴狀。
                                          書記官  楊  秋  鈴
中    華    民    國     九十     年      四      月     二十五        日


司法院資訊處製作；財團法人民間司法改革基金會備份。
